【裁判字號】    87,上,396
【裁判日期】    890315
【裁判案由】    確認債權存在等
【裁判全文】
臺灣高等法院高雄分院民事判決      八十七年度上字第三九六號
      上  訴  人    鴻一工程有限公司
      法定代理人    甲○○
      訴訟代理人    黃勇雄律師
                    蘇昭德律師
      被  上訴人    台灣省農工企業股份有限公司嘉義機械廠  設嘉義縣民雄鄉頭橋
                                                          工業區○○○路九號
      法定代理人    乙○○    .
                                                          工業區○○○路九號
      訴訟代理人    杜婉寧律師
      複代  理  人  黃金龍律師
右當事人間確認債權存在等事件，上訴人對於中華民國八十七年六月二十九日臺灣高
雄地方法院八十六年度重訴字第五六九號第一審判決提起上訴，本院判決如左：
      主      文
原判決所命上訴人給付被上訴人超過新台幣壹仟捌佰壹拾萬仟伍佰零伍元及其利
息部分暨該部分假執行之宣告與訴訟費用之裁判（除確定部分外），均廢棄。
右廢棄部分，被上訴人在第一審之訴及假執行之聲請均駁回。
其餘上訴駁回。
第一、二審訴訟費用（除確定部分外）由上訴人負擔十分之六，餘由被上訴人負擔。
      事      實
甲、上訴人方面：
一、聲明：求為判決
  (一)原判決關於命上訴人給付被上訴人超過新台幣一千五百十一萬四千二百六十一元
    整及其法定利息與超過部分假執行之宣告暨命負擔該超過部分訴訟費用之裁判均
    廢棄。
  (二)右廢棄部分被上訴人在第一審之訴及假執行之聲請均駁回。
  (三)第一審廢棄部分及第二審訴訟費用由被上訴人負擔。
二、陳述：除與原判決書記載相同者，予以引用外，補稱：
  (一)本件兩造間之基本法律關係為承攬，乃兩造間所未爭議者。被上訴人起訴亦據此
    承攬之法律關係而提起。依民法第四百九十條：「稱承攬者謂當事人約定，一方
    為他方完成一定之工作，他方俟工作完成給付報酬之契約」。是兩造間之承攬工
    作自始即確定，報酬亦已明確約定，不可能游移不定，任令被上訴人擅自主張變
    更。被上訴人竟擅自將金額提高變成二千九百三十三萬四千一百三十三元。兩者
    相差三百六十一萬五千八百五十五元。此金額已與上陳承攬之法律關係不合，其
    請求亦無理由且不合法。
  (二)況按諸民事訴訟法第二百七十九條第三項之規定「自認之撤銷，除別有規定外，
    以自認人能證明與事實不符或經他造同意者始得為之。」故自認人撤銷其自認者
    ，除應向法院為撤銷自認之表示外，尚須舉證證明其自認有與事實不符且其自認
    係出於錯誤之事實。本件承攬之報酬被上訴人起訴時即已表明明確有所自認，自
    不能擅自擴張，因此此三百六十一萬五千八百五十五元之金錢請求自始即為無理
    由。
  (三)經查本件被上訴人並未將其製做之鋼構件交予上訴人驗收收受，而係送交被上訴
    人所僱請安裝之承包商「俐德工程有限公司」收受，等待安裝，並非「俐德工程
    有限公司」代表上訴人收受被上訴人所交付之鋼構料，亦即「俐德工程有限公司
    」收受被上訴人交付之鋼構料，並不等於上訴人已有驗收及收受該鋼構料。
  (四)被上訴人書狀又主張：「上訴人以『拒絕估驗』之手段壓迫被上訴人屈服接受其
    不合理之條件，否則上訴人即以拒絕繼續驗收被上訴人送驗之第─批鋼構作
    為威脅。並提出被上訴人嘉機岡字第一六七三、二三一九、二三０三、二一四五
    、二一九四號函為證。」云云，然查被上訴人此之主張均非真實，蓋上訴人為求
    盡速自業主處取得報酬，無不竭盡力量希望趕快辦理估驗及驗收手續，豈有拒絕
    被上訴人辦理估驗之理，從而可證，被上訴人之主張顯非可採。又被上訴人所提
    出之函件，其內容所載均非真實，上訴人否認之，上訴人亦對其函件分別予以函
    覆駁斥。
  (五)本件工程被上訴人並未依約施做、點交及配合驗收，且所運送至工地之鋼構亦有
    瑕疵，屢經上訴人催告請被上訴人依約施做、點交及配合業主驗數，然被上訴人
    均置之不理，上訴人為免遭受業主台灣電力公司之處罰，不得已乃自行花費施做
    ，始達成業主之要求而准予通過驗收並付款予上訴人，被上訴人亦承認其於業主
    台灣電力公司驗收時，其並未參與，足證被上訴人確已違約未配合業主實施驗收
    之工作。從而業主之付款予上訴人，係因上訴人自行施做努力之結果，被上訴人
    並未盡其合約所定之義務，卻逕欲依台電南機字第０五三四、０一八五號函所載
    之鋼構重量，請求上訴人給付該重量之款項，顯屬不當，且有欲獲取不勞而獲之
    利益，自不可採。況查台電南機字第０五三四、０一八五號函所載之鋼構重量，
    並非全係被上訴人所製作，且台灣電力公司南部施工處之該兩函並無明該鋼構
    料係被上訴人所製作點交，被上訴人引該函指為該等鋼構均係其製作而欲向上訴
    人請求給付該等重量之款項，自屬無稽。
乙、被上訴人方面：
一、聲明：求為判決
  (一)上訴駁回。
  (二)訴訟費用由上訴人負擔。
二、陳述：除與原判決書記載相同者，予以引用外，補稱：
  (一)系爭鋼構已由上訴人會同台電及台北鐵工廠估驗並付款完畢。此由上訴人於原審
    並不爭執及台電南部施工處八十六年十二月四日南施機字第０五三四號函、八十
    七年六月十六日八十七南施機字第０一八五號函二函之內容陳稱：『有關「大林
    煤場皮帶機系統密封工程」就被上訴人承包工程項目之鋼構架總重量為0000
    000公斤，經台電與台北鐵工廠估驗並付款之鋼構架總重量為0000000
    0公斤。』即足證明系爭鋼構已由被上訴人製作完成，運送至交貨地點，並經上
    訴人與其上游業主台電與台北鐵工廠之估驗完畢並付款。上訴人竟以系爭鋼構未
    經估驗無從確定重量及品質，而拒絕全部工程款之給付，顯為推卸給付貨款之契
    約義務。
  (二)經查，被上訴人於原審提出之發貨單，雖有其中證五到證十一之部分未有上訴人
    簽章，惟未簽章之原因乃是因為上訴人要求被上訴人須將八十二年間已估畢之一
    九二四‧一四四噸也比照未估驗件一樣，再為上訴人二次運送至二橋倉庫。此項
    要求為被上訴人拒絕，為此，上訴人即拒絕繼續驗收被上訴人送請估驗之鋼構，
    因而拒絕於發貨單上簽名、蓋章。且於上訴人於原審對於其要求被上訴人將鋼構
    件改送二橋倉庫，因被上訴人拒絕，遂自行與台北鐵工廠及台電估驗完成之事實
    亦不爭執。綜上，益可證明系爭鋼構未會同被上訴人估驗而由上訴人與其上游廠
    商共同估驗完畢之原因乃在於上訴人片面更改債務內容所致，實非可歸責於被上
    訴人理由所造成。
  (三)又查，二三八０噸及二三０四噸為雙方預估之工程噸數，因當時尚未出貨完畢，
    因此預估噸數並不即代表出貨噸數，此由被上訴人於八十四年九月六日及八十五
    年十二月十八日二分予上訴人公司之備忘錄陳明：「因部分構件遺漏填報，致影
    響工程總重量」即足證明預估重量並不精確。又本件兩造之爭執點即是因未會同
    雙方辦理估驗，致無法確認被上訴人製作之鋼構重量，上訴人徒以當時雙方預估
    之出貨量作為被上訴人之實際製作噸數，亦乏依據。
  (四)末據兩造清理估驗協議書第４條約定：「若業主提早支付材料款給甲方（即上訴
    人），甲方須以相同方式比照辦理支付乙方」。是上訴人自得因業主之付款請求
    上訴人給付貨款。上訴人竟以鋼構重量未經部分工程為上訴人自行施作或轉包予
    他人施作而否認上開重量非為被上訴人所製作，唯均未舉證以實其說，顯見均為
    卸責之辭。
      理      由
一、被上訴人起訴主張訴外人台北鐵工廠向台電承包大林煤場皮帶機密封工程，並將
    承攬之工程轉由上訴人次承攬，上訴人又將自己承攬之工程項目中鋼架工程部分
    ，轉由被上訴人承攬，並訂立工程合約書。被上訴人依約完成工程材料之製作，
    並於八十二年六月間陸續將完成鋼構件運抵契約預定安裝現場即台電大林蒲電廠
    準備安裝，至八十二年九月二十日共計送驗有一千九百二十四點一四四噸，惟此
    後即因為業主土地無法取得之問題，竟使被上訴人無法將已完成製作之鋼構件運
    抵預定之安裝現場，工程延宕二年餘，雙方始於八十四年十月間另立清理估驗協
    議書，上訴人保證於八十四年十月十六日前會使被上訴人所完成之所有構件通過
    業主之估驗，上訴人並分期簽發四張支票付被上訴人工程款，並同意將現場安裝
    工作由上訴人收回自行處理，已完成鋼構件運交至大林蒲電廠，被上訴人在簽立
    協議書後，上訴人復指示被上訴人將已完成鋼構件改送二橋倉庫放置等待估驗，
    被上訴人僅同意將放置被上訴人岡山廠未送出之鋼構，直接由被上訴人廠送到二
    橋，至於已送到大林廠已估驗之鋼構被上訴人不同意為二次搬運及估驗。然上訴
    人要求被上訴人將前已依約送至大林蒲煤場之已估驗鋼構件再重新逐件點交估驗
    後送至二橋倉庫放置，否則即拒絕估驗被上訴人送至二橋倉庫放置之鋼構件，因
    運送工程浩大，運費驚人，被上訴人因而拒絕，但上訴人為對其業主負責，仍自
    行與其上游業主即台北鐵工廠及台電三方會同估驗被上訴人製作完成運抵二橋倉
    庫之鋼構件並結算付款，茲被上訴人乃依協議書第四條之約定，向上訴人請求其
    會同業主估驗後結算付款之鋼構件金額二千九百三十三萬四千一百三十三元等語
    。
二、上訴人則以被上訴人並未依約履行其保證責任，通過業主估驗，已然違約。上訴
    人依上開兩造之清理估驗協議書第三條約定，不付予其工程款，未讓被上訴人所
    持有之上開支票中三張兌現，係依約有據。且依被上訴人繪製圖，應製交上訴人
    鋼構之總重量二百三十萬四千四百二十五公斤，且其中有七十三萬四千零五十五
    公斤尚未出貨交付上訴人。縱以總重量二百三十萬四千四百二十五公斤計算，以
    每公斤二十六點五元計價，合計本件合約所定鋼構總重量之價金係六千一百零六
    萬七千二百六十三元，被上訴人起訴狀主張為六千三百四十一萬一千零二十九元
    ，顯然不實在。又本件工程被上訴人未依約施做、點交及配合驗收，且所運送至
    工地之鋼構亦有瑕疵，上訴人為免遭受業主台電之處罰，不得已乃自行花費施做
    ，上訴人爰依兩造工程契約第二條第六款、第六條第一項之約定，及民法第四百
    九十三條第一、二項、第四百九十四條、第四百九十五條之規定，就兩造所定前
    項金額，扣減被上訴人未依約施作部分及上訴人代為施作與修補之費用。經計算
    結果，本件上訴人僅負有一千五百一十一萬四千二百六十一元之給付義務。況依
    兩造工程合約書第五條付款辦法明定：「簽約後甲方（即上訴人）須付乙方（即
    被上訴人）新台幣一千萬元之銀行保證．．．（乙方）並依製作估驗進度依次退
    還。」足見，上訴人所支付予被上訴人之銀行保證，被上訴人應於請領工程款前
    退還上訴人，經查上訴人已依約於八十二年五月四日交付被上訴人兩張，每張各
    為五百萬元，保證人台灣土地銀行之「購料履約保證金保證書」。上訴人爰主張
    民法第二百六十四條所定之同時履行抗辯權，在被上訴人未將上開二張「購料履
    約保證金保證書」退還上訴人前，上訴人拒絕給付其工程款等語資為抗辯。
三、被上訴人向台北地方法院起訴請求上訴人給付二千五百七十一萬八千二百七十八
    元，案經移送原審法院審理，被上訴人擴張請求二千九百三十三萬四千一百三十
    三元，乃聲明之擴張，依民事訴訟法第二百五十五條第一項第三款規定，應予准
    許。
四、被上訴人主張與上訴人簽訂工程合約，承攬台電大林煤場皮帶機密封工程中鋼架
    工程項目，被上訴人已依約完成製作，並於八十二年六月間陸續將完成鋼構件運
    抵契約預定安裝現場即台電大林蒲電廠準備安裝，嗣雙方另立清理估驗協議書，
    上訴人分期簽發四張支票付被上訴人工程款，並同意將現場安裝工作由上訴人收
    回自行處理，其後上訴人復指示被上訴人將已完成鋼構件改送二橋倉庫放置等待
    估驗，被上訴人對已送到大林廠已估驗之鋼構不同意為二次搬運及估驗。上訴人
    為對其業主負責，仍自行與其上游業主即台北鐵工廠及台電三方會同估驗被上訴
    人製作完成運抵二橋倉庫之鋼構件並結算付款等情，業據提出工程合約書、清理
    估驗協議書、工程款計算明細表、上訴人公司一九九五年十二月五日鴻工字義一
    二０五號函、時間及噸數表等各一份、送貨單十一份為證，上訴人對曾與被上訴
    人訂立上開工程合約，被上訴人並已交付大部分鋼構件，其後兩造復訂立清理估
    驗協議書，並要求被上訴人將鋼構件改送二橋倉庫，因被上訴人拒絕，遂自行與
    台北鐵工廠及台電估驗完成之事實不爭執，自堪信為真實。
五、上訴人仍辯稱被上訴人違約，未配合上訴人向業主辦理估驗，依約自得拒絕給付
    工程款，又被上訴人依約交付之鋼構總重量，尚有七十三萬四千零五十五公斤尚
    未出貨交付上訴人云云。
    惟查：
（一）按承攬契約，係當事人約定，一方為他方完成一定之工作，他方俟工作完成，
      給付報酬之契約，由兩造訂立之上開工程合約，並未有被上訴人不配合上訴人
      向業主辦理估驗手續時，上訴人即得拒絕付款之約定，縱其後兩造另訂之清理
      估驗協議書第三條，亦僅約定對未完成估驗部分之工料款暫不支付而已，且被
      上訴人製作之鋼構料估驗與否，並非兩造工程合約之主要債務，被上訴人既已
      製作完成，並運送至交貨地點，其已依債務本旨為給付，其未配合上訴人向業
      主辦理估驗，亦僅係因估驗所生費用是否由被上訴人負擔，及被上訴人製造之
      鋼構料是否有瑕疵，應否負瑕疵修補責任問題而已，茲被上訴人已依約完成鋼
      構件之製作，並交付上訴人指定之大林蒲電廠，即已依約完成一定之工作，上
      訴人依約即有給付承攬報酬之義務，上訴人以被上訴人未依約配合辦理估驗，
      拒絕全部工程款之給付，自無理由。
（二）系爭鋼構中之第─批（即八十二年八月二日、九月一日、九月二十日、九
      月二十日運交之鋼構）均已估驗完成，僅其後之第─批未會同被上訴人估
      驗而由上訴人與上游廠商共同估驗。其原因乃在於上訴人片面更改債務內容要
      求被上訴人「二度估驗」及「二度運送」系爭鋼構所致，實非可歸責於被上訴
      人之理由所導致。
（三）被上訴人於原審提出之發貨單，其中證五至十一部分（見原審卷第二００頁至
      第二九五頁）雖未有上訴人之簽章，乃因上訴人提出(1)必須重新整理點交放置
      大林場於八十二年間已估驗完畢之一九二四‧一四四噸構件，並再運送至二橋
      倉庫後。方才估驗送驗之第─批鋼構。(2)─批未估驗件亦須由大林廠
      再運送至二橋，被上訴人則認為：(1)依清理估驗協議書內容被上訴人無義務將
      已送工地構件再送二橋倉庫。(2)於八十二年間已估驗完成點交予上訴人之構件
      ，被上訴人無義務再為二次估驗及二次運送。因而拒絕上訴人之請求，上訴人
      乃未於發貨單上簽名蓋章，上開事實有卷附被上訴人嘉機岡字第二一四五、二
      一九四、二三０三、二三一九號函及鴻工字第一一二０、一二０九、一二二六
      號等兩造往來文件可證。
（四）上訴人主張被上訴人並未將其製做之鋼構件交予上訴人驗收收受，而係送交被
      上訴人所僱請安裝之承包商「俐德工程有限公司」收受，等待安裝，被上訴人
      11.準備書狀第一項記載「：：：送驗四批鋼構總重量為一九二四點一四四
      ：：：。」此數量並非係由上訴人收受云云，然縱該鋼構由被上訴人僱請之俐
      德工程有限公司予以安裝，惟上開一九二四點一四四噸鋼構已由上訴人公司簽
      章收受，有估驗單在卷可稽（見原審卷第二０二頁至二０五頁），上訴人指稱
      未收受上開鋼構自非可取。
六、台電南部施工處八十六年十二月四日八六南施機字第０五三四號函，雖陳稱有關
    「大林煤場皮帶機系統密封工程」之鋼構架總重量為0000000公斤，被上
    訴人並據此將起訴狀請求之重量0000000公斤，擴張訴之聲明為如上函文
    之重量，然上訴人承包台電上開工程鋼構架工程之範圍，與被上訴人承包之範圍
    並不一致，且被上訴人擴張之重量一三六０七０公斤，並未能舉證證明係由被上
    訴人所施作。另台電南部施工處八十七年六月十六日八七南施機字第０一八五號
    函，雖又表示就被上訴人承包工程項目，經台電與台北鐵工廠估驗並付款之鋼構
    架重量為0000000點五公斤，較被上訴人起訴時陳明之重量為重，惟並不
    能表示全部即為被上訴人所施作，是被上訴人不能單憑上開台電南部施工處二紙
    函文，即謂其承作之鋼構總重量有0000000公斤或0000000點五公
    斤，依據兩造於年3.月簽訂工程合約（見被上訴人4.起訴狀附件一）時，
    因斯時藍圖尚未設計故無法計算重量，雙方乃依經驗預估暫定總重量大約為二三
    八０公噸，製作期間，依實作重量計價（詳工程合約第四條所載）。被上訴人於
    製作期間曾向上訴人請款四次，詳工程部分完工估驗單，（見原審卷附上訴人
    1.6.準備書(二)狀被證十六前四張工程估驗單），該四次估驗單均載有暫訂之合約
    數量二三八０公噸、金額及請款情況，該四次請款後，因業主建照問題無法安裝
    ，而暫停出貨，致雙方發生爭議，故為保障各自權益，雙方遂於年8.月間簽立
    「清理估驗協議書」（見被上訴人4.起訴狀附件二）因斯時被上訴人已設計
    製畢其鋼構，故鋼構總重量可計算出來，雙方核計為0000000公斤，此有
    原審卷附上訴人1.6.準備書(二)狀被證十六後四張估驗單之記載可證。並依此計
    算工程款總額，扣除前四次請款後，餘款由上訴人開立期票四張，作為被上訴人
    出貨保證，並言明須通過業主台電估驗後始能提領。至此雙方在鋼構總重應已確
    認為0000000公斤，而實際總交貨量為0000000公斤，有被上訴人
    簽章之估驗單在卷足憑（見原審卷第一二七頁），從而被上訴人依兩造所訂之工
    程合約書及清理估驗協議書，在鋼構總重量0000000公斤之範圍，請求上
    訴人給付工程款，依法有據，應予准許。
七、至上訴人抗辯被上訴人所提鋼構中有不合格及短缺部分、上訴人代被上訴人清理
    及整修費用，應予扣除等語，茲說明如下：
（一）上訴人抗辯被上訴人鋼構中有不合格及短缺部分固提出短少材料表為證，並有
      證人熊中新、張敏男證稱短少之材料約有一百公噸云云，然上開短少材料表為
      上訴人單方所製作，已為被上訴人所否認，而證人熊中新與張敏男經原審隔離
      訊問結果，證人熊中新證稱，清點鋼構是根據上訴人發包予被上訴人時，被上
      訴人交付予上訴人，未經雙方修改之藍圖及材料表清點的，證人張敏男卻證稱
      ，清點鋼構是根據被上訴人送交予上訴人修改過最新的藍圖及材料表，而非被
      上訴人最初交予上訴人之藍圖及材料表。證人熊中新又證稱，短少材料表其中
      所欠數量是我記載，但所欠重量並非我所計算的，證人張敏男卻證稱，短少材
      料表中有關數量及重量均為熊中新所製作等語，是證人就上訴人提出之短少材
      料表何人製作，依何憑據製作，陳述均不一致，證言已有可疑，並無法證明上
      開短少材料表之真實性，況證人熊中新稱短少及不合格鋼構兩者約為一百公噸
      ，詳細數字已不記得，而證人張敏男證稱已忘記短缺之數量為何，亦無法確切
      證明短缺及不合格之鋼構件重量。是上訴人所舉之證據均無法證明被上訴人交
      付之鋼構件中有短少或不合格之情形，其抗辯自不可採。
（二）按工作有瑕疵，定作人得定相當期限，請求承攬人修補之，承攬人不於期限內
      修補者，定作人得自行修補，並得向承攬人請求償還修補必要之費用，民法第
      四百九十三條第一項、第二項定有明文。上訴人主張被上訴人製造之鋼構件有
      瑕疵，因整修花費四百七十萬元等情，業據提出台電南部施工處油漆休塗檢驗
      表三紙、統一發票六張為證，並經受上訴人僱用負責整修工作之證人即帥展公
      司負責人涂茂松證稱屬實，上訴人就鋼構件瑕疵部分，曾於一九九六年八月二
      十三日鴻工字第０八二三號函知被上訴人，其修補工作，由上訴人任之，並自
      被上訴人之工程款內扣抵，被上訴人亦於八十五年九月十三日八五嘉機業字第
      一五七七號函，就鋼構件係因被上訴人原因致有瑕疵者，同意扣款等情，有上
      開二函文在卷為憑，被上訴人對其製作之鋼構件有瑕疵乙情亦不爭執，是上訴
      人抗辯被上訴人製作之鋼構件有瑕疵，因修補所支出之整修費用應予扣除等語
      ，自屬依法有據。至被上訴人另主張上訴人支出之四百七十萬元中，包含將鋼
      構件由大林蒲電廠運至二橋倉庫之運費在內云云，然證人涂茂松已證稱運費僅
      限大林廠內之運費，並未包含運至二橋倉庫之運費，此外，被上訴人亦未能舉
      證證明上開費用包含將鋼構件由大林蒲電廠運至二橋倉庫之運費在內，其主張
      即不可採。
八、上訴人又主張依兩造工程合約書第五條付款辦法，上訴人所支付予被上訴人之銀
    行保證，被上訴人應於請領工程款前退還上訴人，爰依民法第二百六十四條所定
    之同時履行抗辯權，在被上訴人未將上開二張「購料履約保證金保證書」退還上
    訴人前，上訴人拒絕給付其工程款云云。然查：民法第二百六十四條之同時履行
    抗辯權，以兩造所負之債務有對價關係，且一方無先為給付之義務為要件，而兩
    造契約約定之履約保證書，係為擔保上訴人付款義務之履行為目的而簽發，於上
    訴人不履行付款義務時，因有履約保證，使被上訴人得有銀行保證而獲得工程款
    之給付，並於被上訴人獲得工程款之給付後，將由銀行擔保付款之支票退還，工
    程款之支付與擔保支票之退還兩者間無對價關係，且審酌履約保證書性質，上訴
    人應有先給付工程款之義務，與同時履行抗辯權之要件不符，上訴人以此主張同
    時履行抗辯，自無理由。
九、綜上，被上訴人製作交付之鋼構件總重量為0000000公斤，依每公斤二十
    六點五元計算共計六千一百零五十九萬八千六百九十元（0000000×26.5=0000000
    00），加上營業稅款百分之五，共計六千四百十一萬二千八百六十二元（0000000
    00×1.05=00000000），扣除被上訴人不爭執已領取之工程款四千一百二十七萬九
    千三百五十七元，及上訴人支出之瑕疵修補費用四百七十萬，共計一千八百十三
    萬三千五百零五元（00000000-00000000-0000000=00000000）為被上訴人得請求
    之工程款，從而被上訴人請求上訴人給付一千八百十三萬三千五百零五元之工程
    款，及自起訴狀繕本送達之翌日即八十六年五月二十八日起至清償日止之法定利
    息，即有理由，原審所命給付，於上開一千八百十三萬三千五百零五元之範圍內
    為上訴人敗訴之判決，核無不當，上訴論旨，求為廢棄原審此部分判決超過一千
    五百十一萬四千二百六十一元部分，應屬無理由，應予駁回，至超過一千八百十
    三萬三千五百零五元部分原審為上訴人敗訴判決，即有未合，上訴論旨求為廢棄
    為有理由，應由本院就此部分連同假執行之宣告予以廢棄並駁回被上訴人此部分
    在第一審之訴及假執行之聲請。
十、至兩造其餘主張及舉證，因與判決基礎並無影響，自無庸再予論述，附此說明。
十一、結論，本件上訴為一部有理由，一部無理由，依民事訴訟法第四百四十九條第
    一項、第四百五十條、第七十八條判決如主文。
中      華      民      國    八十九    年      三      月     十五     日
                                      臺灣高等法院高雄分院民事第三庭
~B1審判長法官  王憲義
~B2法      官  賴玉山
~B3法      官  張明振
右為正本係照原本作成。
如對本判決上訴，須於判決送達後二十日內向本院提出上訴狀，其未表明上訴理由者
，應於上訴後二十日內向本院提出上訴理由書。
中      華      民      國    八十九    年      三      月     二十     日
~B法院書記官  梁美姿
                                                                        Ｆ


司法院資訊處製作；財團法人民間司法改革基金會備份。
